最高法院刑事裁定　　　　　　　　　　111年度台抗字第145號
抗　告　人　李中凱



上列抗告人因違反毒品危害防制條例等罪定應執行刑案件，不服
臺灣高等法院中華民國110 年11月19日駁回其第三審抗告之裁定
（110 年度聲字第3467號），提起抗告，本院裁定如下：
    主  文
原裁定撤銷。
    理  由
一、本件抗告人李中凱因違反毒品危害防制條例等罪定應執行刑
    案件，經原審裁定後，於民國110年9月16日合法送達，有送
    達證書附卷可按。抗告人不服原審裁定，提起第三審之抗告
    。原裁定以：抗告人係在法務部矯正署臺北監獄（下稱臺北
    監獄）執行，監獄與法院間無須加計在途期間，抗告人至遲
    應於110年9月22日（期間末日為同年月21日適逢國定假日中
    秋節，不計算在內）向監所長官提出抗告書狀，惟抗告人遲
    至110 年9 月23日始向監所長官提出抗告書狀，已逾法定 5
    日之抗告期間且無從補正，至卷內郵寄刑事抗告狀之信封固
    蓋有110年9月23日之郵戳，然本件係抗告人向監所長官提出
    抗告書狀，再由監所轉寄書狀，而非抗告人自行郵寄，故無
    須加計在途期間等由，乃依刑事訴訟法第408條第1項前段之
    規定，裁定駁回其第三審之抗告，固非無見。
二、惟按抗告期間，除有特別規定外，為5 日，自送達裁定後起
    算，刑事訴訟法第406 條前段定有明文。又羈押收容或因執
    行在監所之被告提起上訴者，不論係向監所長官提出上訴書
    狀，抑或逕向原審法院提出，均無不可。其向監所長官提出
    書狀，依同法第351 條第1 項規定必在上訴期間內提出者，
    始視為上訴期間內之上訴，與監所長官何時將上訴書狀送交
    法院收文無關，且條文既規定視為上訴期間內之上訴，故該
    監所雖不在法院所在地，亦無庸扣除其在途期間。至於不經
    監所長官而逕向原審法院提出上訴書狀者，倘被告住所、居
    所或事務所不在法院所在地，自應依同法第66條第1 項規定
    ，扣除其在途期間，並應以書狀實際到達法院之日，為提出
    於法院之日。而抗告，除抗告編有特別規定外，準用關於上
    訴之規定。又當事人於監所寄送之書狀究採取何種方式提起
    上訴或抗告，仍有未明時，因攸關其上訴或抗告有無逾期，
    是否合法，法院自應依職權加以調查、釐清。尤其上訴或抗
    告書狀於監所寄送時已逾法定期間，然如加計在途期間，仍
    屬合法上訴或抗告者，或寄送至法院時已逾期，然向監所長
    官提出上訴或抗告書狀時，亦屬合法者，茍監所未在書狀上
    明確區分或註記當事人究係採取何種方式提起上訴或抗告，
    無異剝奪當事人可擇其最有利之方式上訴或抗告之權利。
    經查原裁定固依憑上開蓋有監所長官110年9月23日9 時收件
    章之抗告人刑事抗告狀、原審法院向臺北監獄電話查詢以：
    本件刑事抗告狀，為抗告人向該監提出收受後，由該監轉寄
    ，非自行寄送等語、以及原審法院110年11月12 日公務電話
    查詢紀錄表等為憑，因而認抗告人係經監獄長官提出抗告書
    狀且已逾期等旨。惟上開收受抗告人書狀登記章及郵寄抗告
    狀之信封（寄件人似記載為抗告人於臺北監獄之受刑人編號
    1542），在外觀上無從辨識或區別抗告人究係依循何方式提
    起第三審之抗告，且接受原審法院公務電話查詢者，係臺北
    監獄主任管理員丁義書，而非收受抗告狀之同監獄主任管理
    員吳正義，自不能僅因上揭公務電話答覆遽認定本件抗告書
    狀非抗告人自行寄送，尤其臺北監獄不在原審法院所在地，
    其抗告期間經扣除在途期間3 日，尚未逾期，此攸關其抗告
    是否合法之認定，本院前次發回業已指明，原審仍未調查究
    明上開收受抗告人書狀章及郵寄之信封所載寄件人資料，有
    何足可辨識或區別抗告人寄送抗告書狀方式之註記，或通知
    本件收受書狀之相關承辦人查明依憑、原委，即以其之抗告
    逾期，裁定駁回，自有未當。抗告意旨執以指摘，非無理由
    ，應由本院將原裁定撤銷，由原審法院更為妥適之處理。
據上論結，應依刑事訴訟法第413條前段，裁定如主文。
中    華    民    國   111    年    1     月    26    日
                  刑事第九庭審判長法  官  段  景  榕  
                                  法  官  鄧  振  球  
                                  法  官  汪  梅  芬  
                                  法  官  宋  松  璟  
                                  法  官  楊  力  進  
本件正本證明與原本無異
                                  書記官
中    華    民    國   111    年    1     月    27    日